臺灣臺北地方法院簡易民事判決
110年度店簡字第1087號
原      告  摩根聯邦資產管理股份有限公司

法定代理人  李文明  
訴訟代理人  丁駿華  
被      告  周錦德  

            張紹君  

            張任君  



上二人共同
訴訟代理人  陳德峯律師
            張大華  
上列當事人間撤銷贈與行為等事件，於民國111年6月15日言詞辯
論終結，本院判決如下：
　　主    文
原告之訴駁回。
訴訟費用由原告負擔。
    事實及理由
一、按訴狀送達後，原告不得將原訴變更或追加他訴，但請求之
    基礎事實同一者、不甚礙被告之防禦及訴訟之終結者不在此
    限，民事訴訟法第255條第1項但書第2、7款定有明文。本件
    原告原起訴聲明：(一)被告周錦德與被告張紹君間就如附表
    所示之土地(下稱系爭土地)，於民國102年3月14日所為贈與
    之債權行為，及於102年3月21日所為所有權移轉登記之物權
    行為，均應予撤銷；(二)被告張紹君應將系爭土地，於102
    年3 月21 日以贈與為原因，所為之所有權移轉登記予以塗
    銷，並回復登記為被告周錦德所有。嗣具狀追加另一受贈人
    即張任君為被告。經核原告所為追加被告張任君，其請求之
    基礎事實屬同一，且不甚礙被告之防禦及訴訟之終結，揆諸
　　首揭規定，應予准許。又被告周錦德經合法通知，未於言詞
    辯論期日到場，復核無民事訴訟法第386 條各款情形，爰依
    原告聲請，由其一造辯論而為判決。
二、原告主張：
(一)被告周錦德前向原告申請現金卡使用，尚積欠新臺幣(下同)
　　5萬1714 元，及相關利息、督促程序費用迄未清償。詎被告
    周錦德竟於102年3月14日將其所有之系爭土地贈與被告張紹
    君及張任君，並於同年月21日辦理所有權移轉登記，被告周
    錦德明知其財產已不足清償一切債務，竟仍將系爭土地移轉
    予他被告，導致被告周錦德名下已無其他財產足以清償對原
    告之債權，且陷於無資力之狀態，被告間之上開行為已明顯
    侵害原告之債權，使原告之債權有不能受償之虞。為此，爰
    依民法第244 條之規定行使撤銷權，並聲明：被告間就系爭
    土地，於102年3月14日所為贈與之債權行為，及於102年3月
    21日所為所有權移轉登記之物權行為，均應予撤銷；被告張
    紹君、張任君應將系爭土地於102年3月21日以贈與為原因，
    所為之所有權移轉登記予以塗銷，並回復登記為被告周錦德
　　所有。
(二)對被告答辯之陳述：
　  對於古亭地政事務所函覆之贈與登記資料、彰化銀行松山分
    行函覆之被告張紹君帳戶交易明細資料均沒有意見，雖對被
    告張紹君及張任君提出之收據、帳戶存摺明細之真正不爭執
　　，但認為與本件無關，且被告二人並未提出買賣契約。
三、被告張紹君、張任君則辯稱：
　　被告二人前透過訴外人賈海輝向被告周錦德購買系爭土地，
    並約定買賣價金為70萬元，被告張紹君先從其他帳戶匯入40
    萬元於所有之彰化銀行帳戶，被告張任君再匯入46萬4000元
    ，並由訴外人賈海輝及被告訴代張大華代為處理價金交付事
    宜，嗣後被告周錦德拿了53萬元現金，訴外人賈海輝拿了10
    萬元佣金，且被告二人有繳納土地增值稅，非以顯不相當之
    對價取得系爭土地。系爭土地所有權係基於買賣之法律關係
    所為之移轉，被告因本件訴訟才知代辦人因疏失而將系爭土
    地所有權移轉原因誤登記為贈與。並聲明：請求
　　駁回原告之訴；訴訟費用由原告負擔；如受不利判決，願供
    擔保請准宣告免為假執行。
四、被告周錦德未於言詞辯論期日到場，亦未提出書狀為任何聲
    明或陳述。
五、得心證之理由：
　　原告主張被告周錦德積欠其系爭債務未清償，並於102年3月
    21日以贈與為原因，將系爭土地所有權移轉登記予被告張紹
    君、被告張任君之事實，據其提出本院106 年度司促字第29
    36號支付命令及確定證明書、系爭土地登記第二類謄本、異
    動索引、被告周錦德108年度綜合所得稅各類所得資料清單
    以及全國財產稅總歸戶財產查詢清單等件為證，並有臺北市
    古亭地政事務所110年10月1日北市古地籍字第1107012543號
    函暨所附102年文山字第048630號贈與登記申請案資料(含土
    地登記申請書、土地建築改良物所有權贈與移轉契約書、土
    地增值稅繳款書、贈與稅免稅證明書、土地所有權狀等)在
    卷可憑。而被告張紹君、張任君雖不爭執被告周錦德將系爭
    土地所有權移轉登記予被告張紹君、張任君之事實，然就原
    告能否訴請撤銷並請求回復原狀乙節則以前詞置辯，並提出
    被告周錦德簽立之收據、被告張紹君之彰化銀行帳戶存摺交
    易紀錄、土地增值稅繳款書等為證。經查：
(一)按「債務人所為之無償行為，有害及債權者，債權人得聲請
    法院撤銷之。債務人所為之有償行為，於行為時明知有損害
    於債權人之權利者，以受益人於受益時亦知其情事者為限，
    債權人得聲請法院撤銷之。債務人之行為非以財產為標的，
    或僅有害於以給付特定物為標的之債權者，不適用前2項之
    規定。債權人依第1項或第2項之規定聲請法院撤銷時，得並
    聲請命受益人或轉得人回復原狀。但轉得人於轉得時不知有
    撤銷原因者，不在此限。」民法第244條固定有明文。然債
    權人依民法第244條第1項之規定行使撤銷權，須以債務人所
    為係無償行為，且有害及債權人之債權為首要之要件。且所
    謂有償行為或無償行為，應以債務人為財產上法律行為時，
    是否有因此獲得對價以為判斷，倘完全無對價，固屬無償行
    為，若受有對價，即便對價並不相當，亦應屬有償行為。又
    民事訴訟如係由原告主張權利者，應先由原告負舉證之責，
    若原告先不能舉證，以證實自己主張之事實為真實，則被告
    就其抗辯事實即令不能舉證，或其所舉證據尚有疵累，亦應
　　駁回原告之請求。
(二)原告主張被告間就系爭土地所為之無償贈與行為，侵害原告
    之債權。然本件經證人賈海輝到庭具結證稱：先前透過朋友
    介紹認識被告周錦德，他說有一小塊土地即系爭土地要辦繼
    承，但是他想要出售。我跟被告訴訟代理人張大華聊到這件
    事，他說想要買，並過戶到二個小孩名下，後來周錦德跟張
    大華談好價金為70萬元，土地增值稅自上開價金中扣除，之
    後周錦德親自去找張大華收現金，因為土地面積很小，就沒
    有另外寫買賣契約，只簽了收據，收據上見證人的簽名是我
    本人所簽，我收了10萬元佣金。之後我帶周錦德去辦理土地
    過戶登記，當初很多都是地政事務所的人幫忙代填寫，不清
    楚為什麼會記載為贈與，當時沒注意看等語(見本院111 年6
    月15日言詞辯論筆錄)。足認被告周錦德確係透過證人賈海
    輝出售系爭土地。此外，被告張紹君、張任君另提出上開收
    據為證(本院第133頁)，其上載明被告周錦德於102年3月26
    日收取現金54萬3754元，核與證人賈海輝所述相符。另被告
    張紹君之金融帳戶存摺明細、彰化商業銀行松山分行111年5
    月10日彰松山字第111057號函所附被告張紹君之帳戶交易明
    細資料所示被告張紹君於102年3月間之交易情行，亦與被告
    被告張紹君、張任君所辯相符，而原告就此亦不爭執，足認
    被告張紹君、張任君辯稱係基於買賣契約之法律關係取得系
    爭土地，被告間所為非無償行為乙節，足以採信。此外，原
    告未能提出其他證據證明被告間所為係無償贈與行為，則原
    告之主張自無足採。是揆諸前揭法條及判決意旨說明，自不
    許原告撤銷被告間就系爭土地所為之債權行為及物權行為，
    原告所為主張，於法即屬無據。
六、從而，原告依民法第244 條之規定，請求撤銷被告間就系爭
    土地所為之債權行為、所有權移轉登記之物權行為，及請求
    被告張紹君、張任君應將系爭土地之所有權移轉登記予以塗
　　銷，為無理由，應予駁回。
七、本件事證已臻明確，兩造其餘攻擊及防禦方法，經核與本判
    決結果不生影響，爰不一一論述，附此敘明。
八、訴訟費用負擔之依據：民事訴訟法第78條。
中　　華　　民　　國　　111 　年　　6 　　月　　29　　日
                  臺灣臺北地方法院新店簡易庭　　
                              法  官　張淑美 
以上正本係照原本作成。
對於本件判決如有不服，應於收受送達後20日內向本院提出上訴
書狀，上訴於本院合議庭，並按他造當事人之人數附具繕本。
中　　華　　民　　國　　111 　年　　6 　　月　　29　　日
                              書記官  馮姿蓉 
附表：　　　　　　　　　　　　　
編號 種類 不動產標示 面積 權利範圍 1 土地 臺北市○○區○○段○○段000000000地號 108平方公尺 1/40